【裁判字號】    90,上易,66
【裁判日期】    891024
【裁判案由】    違反著作權法
【裁判全文】
臺灣高等法院臺南分院刑事判決            九十年度上易字第六六號  Ａ
      上  訴  人  臺灣臺南地方法院檢察署檢察官
      被      告  甲  ○  ○
      選任辯護人  查  名  邦  律師
右上訴人因被告違反著作權法案件，不服臺灣臺南地方法院八十八年度易字第三四
二號中華民國八十九年十月二十四日第一審判決（起訴案號：臺灣臺南地方法院檢察
署八十八年度偵字第八四二二號），提起上訴，本院判決如左：
      主      文
上訴駁回。
      理      由
一、公訴意旨略以：甲○○係台南縣歸仁鄉○○路○段二三二號真上真小吃部之負責
    人，基於概括犯意，自民國（下同）八十八年二月間起，至同年五月二十六日止
    ，在上址以乙○○所寄放之點將家電腦伴唱機供客人投幣點唱，未經丙○○○股
    份有限公司（以下稱美華公司）之同意或授權，公開播放美華公司享有著作權之
    音樂著作「悶」、「心酸講無話」、「你快樂所以我快樂」等歌曲供不特定顧客
    點唱。嗣於同年五月二十六日十八時許，經美華公司訴由台南縣警察局歸仁分局
    在上址查獲而報請偵辦，因認甲○○涉犯著作權法第九十二條之罪嫌云云。
二、按犯罪事實應依證據認定之，無證據不得推定其犯罪事實；又不能證明被告犯罪
    者，應諭知無罪之判決，刑事訴訟法第一百五十四條、第三百零一條第一項分別
    定有明文。又認定不利於被告之事實，須依積極證據，苟積極證據不足為不利於
    被告事實之認定時，即應為有利於被告之認定，更不必有何有利之證據。再事實
    之認定，應憑證據，如未能發現相當證據，或證據不足以證明，自不能以推測或
    擬制之方法，為裁判基礎。亦迭據最高法院著有三十年上字第八一六號、及四十
    年臺上字第八六號判例在案。
三、本件公訴人認被告涉有右揭犯行，無非以被告在上址公開播放伴唱機內歌曲，並
    未經美華公司之同意或授權，為其主要論據。
四、訊據被告甲○○固坦承於右揭時、地提供伴唱機供顧客點唱，惟矢口否認有違反
    著作權犯行，辯稱：晉三公司負責人乙○○向伊說明點將家電腦伴唱機可分為「
    營業用」型與「家用」型二種，其中「營業用」型伴唱機因係專供營業場所使用
    ，吳某所寄放之電腦伴唱機係屬營業用型，所有電腦伴唱機中之歌曲均經合法授
    權，可公開使用，不會有觸犯著作權法之問題，伊因點將家公司係一知名品牌公
    司，且於乙○○一再保證下，遂答應乙○○寄放伴唱機，而將之置於店內包廂中
    供客人點播，伊不知伴唱機內的歌曲未經授權，亦無違反著作權法之故意等語。
五、按著作權法第九十二條規定以公開播映方式侵害著作權罪之成立，應以行為人具
    有故意為其構成要件。經查：被告受寄放系爭營業型伴唱機，其目的係為供其所
    經營小吃部客人點播使用，而寄放人乙○○向被告保證伴唱機中歌曲均可公開使
    用，業據乙○○於原審及本院審理中結證無訛（見原審八十九年三月十四日、本
    院九十年二月六日訊問筆錄），復據點將家公司法務丁○○於原審到庭證述：點
    將家公司對於系爭歌曲有取得重製權利，並可於營業場所公開播送等語（見原審
    八十九年一月五日訊問筆錄），並分別提出香港商百代著作權代理股份有限公司
    台灣分公司（八十六年十二月十日）、一間製作有限公司（一九九八年元月十五
    日）、及點將股份有限公司（八十五年三月十八日）所立伴唱類授權同意合約書
    影本三份及點將家公司證明書一份，附卷可參，足見被告在其主觀上應無侵害告
    訴人美華公司著作權之認識，被告受寄放該營業型伴唱機時，其主觀即認其已繳
    清一切之費用，而可公開點播使用；況就客觀而言，系爭電腦伴唱機內儲存歌曲
    達數千首，顯難查悉歌曲之著作人誰屬後，再一一尋覓是否授權，且被告相信伴
    唱機寄放出租業者之說法及其受寄放承租營業用型價格高於家用型甚多，其主觀
    上不免對該伴倡機內所儲存歌曲，均有經合法授權之誤認，否則其若有意侵害他
    人著作權何不以較低廉之家用型伴唱機供客人使用？雖點將家電腦伴唱機版權保
    證書與點歌簿上均載有「使用者若欲於公開場所使用，應經原著作權人授權或仲
    介團體同意後始可」等語，然被告受寄放電腦伴唱機內歌曲眾多，難期待其能個
    別尋求授權，又經寄放人乙○○一再說明可公開使用，且證人點將家公司法務丁
    ○○亦證稱可於營業場所公開播送等語，已如上述，則被告辯稱誤信該伴唱機內
    所有歌曲確已獲得公開使用之授權，伊並無違反著作權法之故意，應堪可採。從
    而，被告確無侵犯美華公司著作財產權之認識與故意，核與著作權法第九十二條
    之構成要件有間，尚難繩以該罪。至於點將家公司所取得之重製權，是否誠如告
    訴人所稱，僅限供家用，不得在營業場所內公開播送、公開上映？此為告訴人與
    點將家公司間相互爭論問題，併此敘明。此外，復查無其他積極證據足認被告有
    違反著作權法第九十二條規定之犯行，揆諸前開法條規定及說明，應認不能證明
    被告犯罪。
六、原審以不能證明被告犯罪，諭知被告無罪判決，核無不合。檢察官循告訴人請求
    上訴意旨，仍執前詞，指摘原判決不當，自非有據。本件上訴為無理由，應予駁
    回。
據上論斷，應依刑事訴訟法第三百六十八條，判決如主文。
本案經檢察官蘇南桓到庭執行職務。
中    華    民    國      九十      年      三      月        七        日
                                  臺灣高等法院臺南分院刑事第四庭
                                      審判長法官  徐    財    福
                                            法官  宋    明    蒼
                                            法官  蔡    崇    義
右正本證明與原本無異。
不得上訴。
                                      法院書記官  王    全    龍
中    華    民    國      九十      年      三      月        八        日


司法院資訊處製作；財團法人民間司法改革基金會備份。
